臺灣高等法院高雄分院刑事判決　　　　　　　　　九十年度上更(二)字第二二六號
　　上　訴　人
　　即　被　告　甲○○
　　義務辯護人　鄧國璽
右上訴人因違反麻醉藥品管理條例案件，不服臺灣屏東地方法院八十六年度訴字第一
五二號中華民國八十六年四月三日第一審判決（起訴案號：臺灣屏東地方法院檢察署
八十四年度偵字第六七八六號；併案案號：臺灣高雄地方法院檢察署八十五年度偵字
第七０號），提起上訴，經最高法院第二次發回更審，本院判決如左：
      主  文
原判決關於甲○○部分撤銷。
甲○○共同連續非法販賣化學合成麻醉藥品，處有期徒刑伍年參月，褫奪公權參年。
扣案如附表編號一至編號七及編號九、十所示之物品，均沒收。
      事  實
一、甲○○與季耀珠共同基於意圖營利之概括犯意聯絡，自民國（下同）八十四年四
    月間某日起至同年十月十七日止，每隔三、四天或四、五天一次，先後於屏東市
    ○○街三十九巷十七號季耀珠住處，或屏東市○○路三一七號六樓之二甲○○住
    處，將化學合成麻醉藥品安非他命（下稱安非他命）置於檳榔盒內，以每盒新臺
    幣（下同）一千元之價格，非法販賣安非他命予黃美蓮多次，最後一次係於八十
    四年十月十七日十六時，在屏東市○○路三一七號六樓之二甲○○住處，由甲○
    ○將安非他命四小包以六千元販賣給黃美蓮；又於八十四年十月初某日及同年月
    十六日，先後以每五公克約一萬元之代價，出售安非他命予張寶珠二次。嗣於八
    十四年十月十八日上午十時許，經警在黃美蓮位於屏東縣長治鄉○○村○○路二
    一三號住處查獲以檳榔盒包裝之安非他命四小包而供出上情，旋即於同日十時三
    十分許，在屏東市○○路三一七號六樓之二甲○○住處查獲，扣得安非他命十二
    大包、四十八中包、七小包（驗前毛重二五０點四五公克、驗後毛重二五０點四
    ０公克）、及季耀珠所有供販賣安非他命用之檳榔盒分裝袋一大包、塑膠袋五包
    、磅秤一個、分裝吸管二支等物（詳如附表編號一至八所示），並循線於同日下
    午查獲張寶珠等人。甲○○復與季耀珠承繼前揭非法販賣安非他命之概括犯意，
    先後於八十四年十二月初某日及同年月十日左右，由王馬貴美（綽號美惠）以甲
    ○○所有０五九─七九一七０號呼叫器取得聯繫，甲○○回電，先後二次在屏東
    市○○街與武順路口出售一萬元之安非他命予王馬貴美，嗣於八十四年十二月十
    九日十時許，王馬貴美在其高雄市左營區○○○路一巷二二弄四號租處遭警查獲
    非法持有安非他命，旋即配合警方以同一方法與甲○○取得聯絡，佯稱欲買一萬
    元之安非他命，雙方約定在前揭武成街與武順路口交貨，甲○○為避人耳目，將
    安非他命裝在歐斯麥餅干盒內後，將餅干盒放置於機車前籃內，騎乘機車附載欲
    外出用餐而不知情之王育仲（另經檢察官以罪嫌不足，處分不起訴）前往約定地
    點欲交貨時，於當日下午十二時三十分許，為埋伏之警員當場查獲，致未得逞，
    惟仍扣得如附表編號九、十所示甲○○所有供販賣毒品聯絡用之呼叫器一個，及
    安非他命一大包（毛重十八點八六公克，驗後毛重十八點三公克）。
二、案經屏東縣警察局內埔分局移送臺灣屏東地方法院檢察署檢察官偵查起訴，及臺
    灣高雄地方法院檢察署移送併案審理。
      理  由
一、訊據上訴人即被告甲○○（下稱被告）固坦承有受其姊姐季耀珠之託交付裝有不
    明物品之檳榔盒、餅乾盒給黃美蓮、張寶珠、王馬貴美之情事，惟矢口否認有販
    賣安非他命犯行，辯稱：不知檳榔盒及餅干盒內係裝安非他命云云。
二、惟查：
  (一)證人黃美蓮於警訊時證稱：「警察人員所查獲的這四小包安非他命二、六公克是
    我昨天（十月十七日十六時許）在屏東市○○路三一七號六樓之二號甲○○住處
    向她購買，價錢是六千元」、「我從八十四年四月份就開始向季耀珠購買，購買
    幾次我己經記不清楚了，我平均大約四、五天就要向他買一次，季耀珠是住屏東
    市○○街三九巷十七號，當時她妹妹甲○○是住在她姐姐那裡，她姐姐不在的時
    候我就向她妹妹甲○○購買，現在甲○○大約是半個月前買了新房子（按係指屏
    東市○○路三七六號六樓之二），於是購買的地點大部分都在甲○○住處。我向
    季耀珠買時都先用電話0000000、0000000號連絡後再去她的住處
    購買。甲○○電話是0000000（按倒數第二碼應係１之誤）也就是她的新
    房子。我向她們二姐妹購買了有半年之久，她們都是用包裝檳榔盒的盒子包裝安
    非他命，以免被人發現」「遭警查獲安他命是於八十四年十月十七日十六時，在
    甲○○住處購買，價錢四小包共六千元」等語（見屏東縣內埔分局警訊筆錄第一
    頁背面、第二頁），於檢察官偵查中亦證稱：「我的安非他命是向季耀珠及甲○
    ○買的」、「我先打電話然後直接到她家屏東市○○街，另外甲○○在半個月前
    搬到屏東市○○路的公寓，最後一次是在大武路買的，我大約三、四天向他們買
    一次，每次一、二千元，每包一千元」、「警察扣案之四小包安非他命是我打電
    話給季耀珠，她交待他妹妹甲○○拿給我的。」、「以前都是在季耀珠家買。至
    案發前二天才至王某（按係指被告之夫王育仲，當時王育仲住居在被告之住處）
    住處買各等語（見八十四年度偵字第六七八六號卷第四頁背面及第五頁、第四九
    頁倒數第五行）。證人張寶珠於警訊時證稱：「是從八十四年十月初起開始向季
    耀珠購買安非他命，我們連絡是以電話，打0000000、0000000這
    二支電話給季耀珠，依照彼此規定之密語，電話玲聲響頭二聲長聲後，再切斷從
    打，季耀珠就接了，問我要多少，我就告訴她我需要公克量，她就叫我到屏東市
    ○○街三九巷十七號等，然後就由甲○○送貨到指定地點給我」、「是在八十四
    年十月初時向她購買的，一共向她購買二次」「價值約一萬元」各等語（見同上
    警卷第七行至第十一行、第七頁背面）；證人王馬貴美於警訊證稱：「我都是扣
    呼叫器０五九─七九一七０一號向一綽號「卿仔」之女子連絡後，再前往屏東市
    ○○路與武成街口向「卿仔」之女子購買安非他命」、「我自八十四年十二月上
    旬起已向她購買安非他命二次，每次數量半兩」、「我願意帶同警方人員前往查
    緝販賣安非他命之女子『卿仔』、「我先以呼叫器000000000號和『卿
    仔』之女子取得連繫後再帶同警方前往屏東市○○街口埋伏以便查緝」、『卿仔
    』就是為警查獲之季卿」等語（見高雄市政府警察局警訊筆錄第三頁及背面第九
    行）。於檢察官偵查中證稱：朋友介紹我向甲○○拿，此次不算，共是二次，第
    一次是八十四年十二月初，扣呼叫器給她，第一次是一萬元，也是在同一地點，
    甲○○拿給我，第二次是一星期前同前地點，也是一萬元，甲○○交給我等語（
    見八五年度偵字第七０號卷第九頁背面），於本院調查時亦證稱：「是的，我所
    言（指警訊時）實在」等語（見本院上更(二)編號二卷第二六頁）。核與證人即警
    員何幸雄於本院調查時證稱：我們是先查獲王馬貴美，從她身上查獲毒品，她說
    毒品是從屏東來的，聯絡方式是打呼叫器，我們請王馬貴美用呼叫器與對方聯絡
    ，後來就約在屏東，我們就到約定地點埋伏，甲○○他們騎機車過來，毒品係放
    在餅乾盒等語相符（見本院上更(二)字第二二六號卷一三六頁）。
  (二)被告亦不諱言有交付裝有不詳物品之檳榔盒、餅干盒給黃美蓮、張寶珠及馬貴美
    之情事（見本院上更(二)字第二二六號卷第六五頁、第一三二頁倒數第二行），及
    坦承0000000號電話號碼、000000000號呼叫器號碼係其所租用
    等情（見八十五年度偵字第七０號卷第八頁第六行、本院上訴字第二四二三號卷
    第二七頁背面第一行），核與黃美蓮、張寶珠、馬貴美上開所證連繫購買安非他
    命之方式，及收受毒品時之包裝等情節大抵相符，被告於本院調查時供稱：姐姐
    季耀珠有人叫她「小青」、或「青青」。我不知道那一個青。那是（指八十四年
    十二月十九日被警查獲那次）我姐姐託我帶過去給那個人等語（見本院上更(二)字
    第二二六號卷第九五頁），其檢察官偵查中亦自承：之前在被查獲地見過王馬貴
    美二次，都是與「小青」一起去，她叫我載她去，證人王馬貴美亦證稱確有看過
    「小青」之人等語（見八十五年度偵字第七０號卷第十頁背面），參以證人即被
    告之夫王育仲於偵查中供稱：「小青」不是甲○○（見同上偵查卷第九頁第五行
    ）。是上開偵查筆錄中所指之「小青」應係季耀珠無訛。而黃美蓮、王馬貴美為
    警查獲時所扣得之晶體，及在屏東市○○路三一七號六樓之二被告住處，在屏東
    市○○路與武成街口，為警查獲時所扣得如附表編號一至編號三及編號九所示之
    晶體（按編號九所示物品係以王育仲之名義送鑑定），經送高雄醫學院附設中和
    紀念醫院鑑定結果，確屬安非他命之事實，亦有該院八十五年一月十六日編號Ｐ
    0000000號、八十六年三月五日編號Ｈ0000000號、八十九年六月
    七日編號Ｈ0000000號，及八十五年一月十六日編號Ｐ00000000
    號檢驗報告在卷可憑（見八十五年度偵字第七０號卷第十九、二十頁、原審卷第
    一二二頁、本院八十九上更(一)字第一二五號卷第二二頁）可憑，足徵被告等所販
    賣者確係安非他命無訛，此外，復有扣案磅秤等物品可資佐證。
  (三)季耀珠係在屏東市○○街交付以檳榔盒包裝之物品予被告，此經被告自承在卷，
    而經本院詢以：「妳姐姐有賣過檳榔？」，被告供稱：「有。她是賣檳榔，我不
    知道她在何處賣。」、「季耀珠於八十四年間住武威街時，在家裡打牌，不然就
    在酒家上班」等語（見本院上更(二)字第二二六號卷第九五頁、九六頁倒數第三行
    ），足徵被告之姐姐季耀珠並非在其屏東市○○街販賣檳榔，否則被告在遷入屏
    東市○○路新居前，係與季耀珠共同住居在上開武威街，則被告應無不知季耀珠
    販賣檳榔之地點之理，而黃美蓮人等購買安非他命之數量非多，重量極微，與檳
    榔之重量相去甚遠，季耀珠將安非他命放置於檳榔盒內交被告送交黃美蓮、張寶
    珠，被告豈有不起疑心之理。再者，被告與季耀珠係姊妹，且在八十四年十月初
    被告遷入屏東市○○路新居之前，其姊妹又同住一處，被告受託交付該檳榔盒等
    又有多次，豈有不知該包裝盒所裝者係何物，何況，被告於八十四年十月十八日
    在其住處被警查獲數量不少之安非他命等物，之後復八十四年十二月間仍與季耀
    珠先後二次交付裝有安非他命之餅干盒予王馬貴美，被告辯稱不知情云云，應係
    避重就輕之詞，不足採信。
  (四)證人黃美蓮於偵查中雖供稱：自八十二年間即向被告姊妹購買安非他命，約三、
    四天購買一次云云，核與警訊時指稱八十四年四月間，開始向被告姊妹購買安非
    他命，約四、五天購買一次之證述，先後所供雖有出入，另其於警訊中所稱被告
    住處之電話號碼亦有一碼錯誤。張寶珠事後於偵查中未提及由被告交貨，於原審
    法院供稱：我沒說向季耀珠買後，由甲○○交安非他命云云。證人王馬貴美於警
    訊中證稱：都是呼叫器向綽號「卿仔」之女連絡再前往；每次數量半兩，價錢二
    萬元等語，於偵查中證稱：第一次第二次均是一萬元；此次也是扣呼叫器，甲○
    ○回電；前二次是「小青」回電，此次（指配合警方查獲）也是「小青」回電云
    云，於本院調查審理時證稱：是被告回電、第一次是到被告住處購買云云，其就
    每次購買毒品之金額，回電話之人、交貨地點等先後所證不盡相同。惟黃美蓮於
    警訊時自承八十三年十一月份起始吸用安非他命（見屏東縣內埔分局警卷第二頁
    背面倒數第二行），是應以其於警訊時指述係自八十四年四月間起向被告及被告
    之之姊妹季耀珠購買安非他命為可採。又所謂三、四天或四、五天購買一次亦係
    概略數字，且二者均有可能，殊難執此而認所證不實。證人張寶珠於警訊已明確
    指證向季耀珠購買安非他命後，均由甲○○送貨至指定地點，且被告亦供承有交
    付裝有不明物品之包裝盒給張寶珠，則其事後於原審法院證稱：我沒說向季耀珠
    買後，由甲○○交安非他命云云，應係事後迴護被告之詞。證人王馬貴美就向被
    告購買安非他命之經過，及金額雖上開不一致之情事，惟其自警、偵訊及本院調
    查、審理時均一再指證連同被警查獲那次共計三次向被告購買安非他命。參酌被
    告於偵查中亦自承：之前在被查獲地見過王馬貴美二次，都是與小青一起去，她
    叫我載她去，證人王馬貴美亦證稱確有看過「小青」之人等語（見八十五年度偵
    字第七０號卷第十頁背面），及被告確有交付物品予王馬貴美等情觀之，王馬貴
    美所證確先後二次（不包括與警方配合該次）向被告購買毒品等語，應屬可信；
    而其購買毒品之時距其本院調查審理時已六年之久，購買安非他命之人，有時又
    非僅向一人購買，且購買之次數常有多次，人類之記憶復常隨時間之經過而逐漸
    淡忘等情觀之，應以其於警訊（關於金額則應以偵查中為準）及初次偵查中所證
    ，距購買毒品之時間較近所為證述較為可信。綜上所述，王馬貴美等人上開證述
    前後雖有出入，但不能以此全盤否認渠等證言之真實性，自難執此而為被告有利
    之認定。
  (五)末按數年來安非他命危害社會日益嚴重，治安機關對於查緝非法販賣及吸用安非
    他命等工作，無不嚴加執行，各傳播媒體對政府大力掃除安非他命之決心亦再三
    報導，且販賣安非他命法定刑非輕，設若無利可圖，衡情當無甘冒被查獲移送法
    辦、負擔重責之危險，而無償交付毒品供人吸食之理？是被告前後有償多次交付
    安非他命予黃美蓮等人，應有營利之意圖亦堪認定。
    綜上所述，被告所辯應係避重就此之詞，委無可採，其犯行已堪認定。
三、查安非他命屬中樞神經興奮劑，具有輕微之成癮性，服用後會產生依賴性、耐藥
    性，並引起不安、頭昏、顫抖、亢進性反應、失眠、焦慮、譫妄、慢性中毒、精
    神障礙、類似精神分裂症之錯覺、幻覺、妄想及伴有行動與性格異常等副作用，
    其劑量增大時，甚或會導致死亡；而其慣用者，由於精神錯亂，更具有暴力攻擊
    及反社會行為等傾向，情況極為嚴重；尤以戒解不易，其毒害不在煙毒之下，乃
    經行政院衛生署於七十九年十月九日以衛署藥字第九Ｏ四一四二號公告列入麻醉
    藥品管理條例第二條第四款所定「化學合成麻醉藥品」管理，七十九年十月十一
    日生效，並禁止非法持有、吸用、販賣。核被告非法販賣安非他命之行為，係犯
    麻醉藥品管理條例第十三條之一第二項第一款之非法販賣化學合成麻醉藥品罪。
    被告販賣安非他命後，毒品危害防制條例已於八十七年五月二十二日公布施行，
    於毒品危害防制例第二條第一項將安非他命列為第二級毒品，依毒品危害防制條
    例第四條第二項規定販賣第二級毒品者，處無期徒刑或七年以上有期徒刑，且得
    併科新臺幣七百萬以下之罰金，而被告行為時之麻醉藥品管理條例第十三條之一
    第二項規定法定刑為五年以上有期徒刑，得併科五萬元以下罰金，經比較結果，
    以行為後所公布施行之毒品危害防制條例之罪為重；茲被告前開行為後，所犯法
    律既經變更，且變更後之法律所定刑度與變更前係輕重不同，依刑法第二條第一
    項但書規定，應適用最有利於被告之行為時法之麻醉藥品管理條例第十三條之一
    第二項第一款論罪科刑。被告與季耀珠就前開販賣安非他命給黃美蓮、張寶珠、
    王馬貴美之犯行，有犯意之聯絡，行為之分擔，均為共同正犯，被告於八十四年
    十二月十九日最後一次販賣安非他命給王馬貴美之行為，係王馬貴美與警方配合
    ，由警方事先埋伏當場查獲，是該次犯行為販賣之未遂犯。被告多次非法販賣安
    非他命之行為，時間緊接，反覆為之，所犯基本構成要件相同，顯係基於概括之
    犯意，應依連續犯之規定論以情節較重之非法販賣化學合成麻醉藥品既遂之一罪
    ，並加重其刑。被告甲○○與季耀珠於八十四年十二月間數次販賣安非他命給王
    馬貴美之既遂與未遂行為，雖未據公訴人提起公訴，惟該部分與起訴部分有連續
    犯之裁判上一罪關係，已如前述，應為起訴效力所及，法院自得併予審理。被告
    先後非法持有安非他命多次，亦係基於概括之犯意，本應以連續非法持有論，惟
    其非法持有後，進而非法販賣，其非法持有之低度行為應被非法販賣行為所吸收
    ，不另論其非法持有化學合成麻醉藥品罪。被告於八十四年十二月十九日十二時
    三十分許，欲前往屏東市○○街與武順街口欲交付毒品時，雖與王育仲同行，惟
    王育仲並不知情，此部分已經檢察官以八十五年度偵字第九七０、一八三八號處
    分書處分不起訴，有上開不起訴處分書在卷可憑，故不論以共犯，附此敘明。
四、原審予以被告論罪科刑，固非無見，惟查：（一）被告犯罪行為完成後處罰之法
    律已有變更，已如前述，原審未及比較新舊法，容有未合。（二）八十四年十月
    十八日在被告住處查獲如附表編號一之大包安非他命係十二包，有搜索扣押證明
    筆錄附在警卷可憑（見屏東縣警察局內埔分局警卷第二三頁），原判決事實與理
    由欄亦記載扣得十二大包，惟附表則記載為二十大包，尚有未洽。（三）販賣安
    非他命應以營利為要件，原審就被告如何營利漏未敘明理由，亦有未合。（四）
    如後所述，附表編號八所示之帳冊雖係共犯季耀珠所有，惟並無證據足以證明係
    供販賣毒品所用之物；編號十一所示呼叫器雖係被告所有，惟王馬貴美並非以該
    呼叫器與被告連絡，黃美蓮、張寶珠亦未證稱以附表編號十一所示呼叫器與被告
    聯絡購買安非他命之事宜，原判決併予沒收，亦有未洽。被告上訴意旨，否認犯
    罪，指摘原判決不當，雖無理由，但原判決既有上開可議，自應由本院將原判決
    此部份撤銷改判。爰審酌被告為圖營利，與其姊共同販賣安非他命，戕害國人身
    體健康甚鉅，販賣安非他命之次數、所生危害，及犯罪後之態度犯等一切情狀，
    量處有期徒刑五年三月，且依販賣毒品之犯罪性質認有褫奪公權之必要，併予宣
    告褫奪公權三年；扣案如附表編號一至編號三及編九之安非他命係違禁物，爰依
    刑法第三十八條第一項第一款宣告沒收。編號四、五、六、七之物係共犯季耀珠
    所有，此據證人王育仲於偵查中及本院調查時證述在卷，被告於本院審理時亦供
    稱係季耀珠所有，編號十呼叫器為被告所有，且上開物品均係供販賣安非他命所
    用之物，爰依刑法第三十八條第一項第二款宣告沒收。附表編號八所示之物品雖
    係季耀珠所有，惟該帳冊係其打麻將記帳用，此經其於檢察官偵查中陳述明確（
    見八十四年度偵字第六七八六號卷第五八頁），亦無證據足以證明與販賣安非他
    命有關，如前所述，附表編號十一所示呼叫器亦無證據足以證明被告以之為販毒
    之聯絡工具，核與沒收之要件不符，故不予宣告沒收。至鑑定時所耗用之安非他
    命既已滅失，亦無庸宣告沒收。
據上論斷，應依刑事訴訟法第三百六十九條第一項前段、第三百六十四條、第二百九
十九條第一項前段，麻醉藥品管理條例第十三條之一第二項第一款，刑法第十一條前
段、第二十八條、第五十六條、第三十七條第二項、第三十八條第一項第一款、第二
款、第二條第一項但書，判決如主文。
本案經檢察官林應華到庭執行職務。
中    華    民    國     九十一     年       三       月      二十一    日
                              臺灣高等法院高雄分院刑事第四庭
                                  審判長法官  蕭權閔
                                        法官  陳啟造
                                        法官  李嘉興
右正本證明與原本無異。
如不服本判決應於收受本判決後十日內向本院提出上訴書狀，其未述上訴理由者，
並得於提起上訴後十日內向本院補提理由書狀（均須按他造當事人之人數附繕本)「
切勿逕送上級法院」。
                                      書記官  呂素珍
中    華    民    國     九十一     年       三       月     二十五     日
附錄：本判決論罪科刑法條：
麻醉藥品管理條例第十三條之一第二項第一款。
違反前條之規定，其屬於第二條第四款之麻醉藥品者，依左列規定處罰：
一、非法輸入、製造、運輸、販賣者，處五年以上有期徒刑，得併科五萬元以下罰金
    。
附表：
┌──┬────┬──────┬────────────────────┐
│編號│品    名│數        量│備                                    考│
├──┼────┼──────┼────────────────────┤
│ 一 │安非他命│十二大包    │                                        │
├──┼────┼──────┼────────────────────┤
│ 二 │安非他命│四十八中包  │                                        │
├──┼────┼──────┼────────────────────┤
│ 三 │安非他命│七小包      │（編號一至三之驗後毛重二五０點四公克）  │
├──┼────┼──────┼────────────────────┤
│ 四 │檳榔盒  │分裝袋一大包│                                        │
├──┼────┼──────┼────────────────────┤
│ 五 │塑膠袋  │五包        │                                        │
├──┼────┼──────┼────────────────────┤
│ 六 │磅秤    │一個        │                                        │
├──┼────┼──────┼────────────────────┤
│ 七 │分裝吸管│二支        │                                        │
├──┼────┼──────┼────────────────────┤
│ 八 │帳冊    │三本        │（編號一至八之查獲地點在甲○○家；查獲時│
│    │        │            │間在八十四年十月十八日）                │
├──┼────┼──────┼────────────────────┤
│ 九 │安非他命│一包        │（驗後毛重十八點三０公克）              │
├──┼────┼──────┼────────────────────┤
│ 十 │ＧＺＤＯ│一個        │                                        │
│    │ＵＳＩＮ│Ｏ５９７９１│                                        │
│    │呼叫器  │７０１      │                                        │
├──┼────┼──────┼────────────────────┤
│十一│摩托羅拉│一個        │（編號九至十一所示之物品查獲地點在屏東市│
│    │牌呼叫器│０６０８３７│武成街與武順路口、時間在八十四十二月十九│
│    │        │６７９      │日）                                    │
│    │        │            │                                        │
└──┴────┴──────┴────────────────────┘
                                                                        ｋ
